臺灣高等法院刑事裁定
111年度毒抗字第420號
抗  告  人  杜天吉


                    (現於法務部○○○○○○○○臺中分所執行中)
上列抗告人因違反毒品危害防制條例案件，不服臺灣新竹地方法
院111年度毒聲字第184號，中華民國111年4月20日裁定（聲請案
號：臺灣新竹地方檢察署111年度聲戒字第28號、110年度毒偵字
第2061、2096號），提起抗告，本院裁定如下：
    主  文
抗告駁回。
    理  由
一、原裁定意旨略以：抗告人即被告杜天吉因施用第一、二級毒
    品，經原審以110度毒聲字第778號裁定送觀察、勒戒後，認
    有繼續施用毒品之傾向，檢察官聲請對被告強制戒治，於法
    並無不合，爰依毒品危害防制條例第20條第2項後段規定，
    裁定令被告入戒治處所強制戒治，其期間為6個月以上，至
    無繼續強制戒治之必要為止，但最長不得逾1年等語。
二、抗告意旨略以：被告觀勒前因車禍脊椎開刀，觀勒期間檢查
    確認開刀未成功，須重新開刀，又有腎功能排尿障礙，且觀
    勒期間未有違規行為，不能因過去毒品前科認有繼續施用毒
    品之傾向。被告今年68歲，想法已經改變，不會再碰毒品，
    家中尚有1位聽障兒需照顧。目前另案假釋期間，臺灣新竹
    地方檢察署發函通知獲釋出所後3日內主動聯繫該署以維持
    假釋之執行，給被告改過自新機會。被告前因家庭經濟佳而
    染上毒品，現生活清苦，沒有能力繼續施用毒品，不能因觀
    察勒戒結果，就認為被告有繼續施用毒品傾向。被告回歸社
    會，如向觀護人報到驗尿呈毒品反應，願意接受法律制裁等
    語。
三、犯施用第一、二級毒品之罪者，檢察官應聲請法院裁定，令
    被告入勒戒處所觀察、勒戒，其期間不得逾2月。觀察、勒
    戒後，檢察官依據勒戒處所之陳報，認受觀察、勒戒人有繼
    續施用毒品傾向者，檢察官應聲請法院裁定令入戒治處所強
    制戒治，其期間為6個月以上，至無繼續強制戒治之必要為
    止，但最長不得逾1年，毒品危害防制條例第20條第1項、第
    2項後段分別定有明文。至於有無繼續施用毒品傾向之評估
    標準，以受勒戒處分人勒戒後之結果，併參酌勒戒前之各種
    情況，作為評估之依據。依法務部訂頒之「有無繼續施用毒
    品傾向評估標準評分說明手冊」，其判斷準則係以「前科紀
    錄與行為表現」、「臨床評估」及「社會穩定度」3大項合
    併計算總分，每1大項皆有靜態因子與動態因子評分，靜態
    因子分數總分在60分（含）以上者，評估為「有繼續施用毒
    品傾向」；在60分以下者，若與動態因子相加總分在60分（
    含）以上，亦為「有繼續施用毒品傾向」；相加總分不足60
    分者，評估為「無繼續施用毒品傾向」。而「前科紀錄與行
    為表現」係評估毒品犯罪相關司法紀錄、首次毒品犯罪年齡
    、其他犯罪相關紀錄、入所時尿液毒品檢驗、所內行為表現
    等因素；「臨床評估」係評估物質使用行為、合法物質濫用
    、使用方式、使用年數、精神疾病共病（含反社會人格）、
    臨床綜合評估（含病識感、動機、態度、就醫意願）等因素
    ；「社會穩定度」則係評估工作、家庭等因素。是被告有無
    繼續施用毒品傾向，係依具體個案之臨床實務及相關事證綜
    合判定，有其專業性，以協助施用毒品者戒斷毒品之心癮及
    身癮，上開評估標準適用於每一位受觀察、勒戒處分之人，
    具一致性、普遍性、客觀性，倘其評估由形式上觀察，無擅
    斷或濫權等明顯不當情事，法院自應尊重。
四、經查：
  ㈠被告因施用第一、二級毒品，距最近1次觀察勒戒或強制戒治
    執行完畢釋放後已逾3年，經原審以110年度毒聲字第778號
    裁定送觀察、勒戒後，由勒戒處所醫師進行評估結果，關於
    被告「前科紀錄與行為表現」合計評分26分（毒品犯罪相關
    司法紀錄為「有，15筆」，上限10分，計10分；其他犯罪相
    關紀錄為「有，2筆」，計4分；入所時尿液毒品檢驗為「有
    ，多種毒品反應」，計10分，以上靜態因子合計24分。另所
    內行為表現之動態因子為「持續於所內抽菸」，計2分）。
    「臨床評估」合計評分37分（多重毒品濫用為「有，種類：
    海洛因、安非他命」，計10分；合法物質濫用為「有，種類
    ：菸」，計2分；使用方式為「有注射使用」，計10分；使
    用年數為「超過1年」，計10分，以上靜態因子合計32分。
    另臨床綜合評估〈含病識感、動機、態度、就醫意願〉之動態
    因子為「偏重」，計5分）。「社會穩定度」合計評分5分（
    家庭方面，入所後家人是否訪視為「無」，計5分）。彙算
    總分為68分（靜態因子合計56分，動態因子合計12分），因
    而評定被告有繼續施用毒品之傾向等情，業經本院核閱案卷
    查明無誤。經核上開評估紀錄（見毒偵2061卷第99、100頁
    ），除詳列各項靜態因子、動態因子之細目外，並定有各項
    配分、上限等具體標準，由醫師本於專門學識經驗，依據臨
    床實務及相關具體情節，評估被告之人格特質、臨床徵候、
    環境因素等，而為綜合判斷，具有實證依據及客觀評比標準
    ，且各項分數之彙算亦無錯漏，總分已達法務部訂頒應評估
    為「有繼續施用毒品傾向」之標準。原裁定因認被告於觀察
    、勒戒後，有繼續施用毒品之傾向，依檢察官之聲請，裁定
    令被告入戒治處所強制戒治，核屬有據，應予維持。
  ㈡被告雖以前詞，提起本件抗告，惟查：1、毒品戒除不易，尤
    其長期慣用毒品者所生「心癮」，甚難完全根除，須長期且
    持續之治療。而行為人之前科紀錄，客觀上呈現是否長期慣
    用毒品、沈淪毒癮程度及法規範遵守意志等，故法務部將之
    列為評分標準之一，有其專業考量，自無不當。況本件評估
    被告有無繼續施用毒品傾向，亦非僅以被告前科作為判斷依
    據，抗告意旨主張因過去毒品前科認有繼續施用毒品之傾向
    云云，容有誤會。又依評估標準紀錄表所載，被告在觀勒期
    間有「持續於所內抽菸」之違規，計2分（見毒偵2061卷第1
    00頁），被告空言辯稱其在觀勒期間未有違規行為云云，核
    與卷證不合，況被告彙算總分達68分，無論是否列計該違規
    2分，均無礙總分在60分（含）以上，為有繼續施用毒品傾
    向之認定。2、抗告意旨所指被告之年齡、想法改變、家庭
    經濟狀況、另案在假釋期間、承諾倘再施用毒品願受法律制
    裁等節，均與本件強制戒治要件之審認無涉。被告主張目前
    生活清苦，已沒有能力繼續施用毒品，故不能因觀察勒戒結
    果，認有繼續施用毒品傾向云云，難認可採。至於被告之身
    體健康情形，是否適於執行強制戒治，為執行層面之問題，
    應由執行檢察官依法處理；被告家屬倘有照顧需求，可尋求
    主管機關或社福機構之協助，亦均與本件應否裁定強制戒治
    之審酌無涉。從而，被告徒以前詞，提起本件抗告，為無理
    由，應予駁回。
據上論斷，應依刑事訴訟法第412條，裁定如主文。
中　　華　　民　　國　　111 　年　　5 　　月　　27　　日
              　　刑事第六庭    審判長法　官  劉方慈
                                      法　官  許曉微
                                      法　官  朱嘉川
以上正本證明與原本無異。
不得再抗告。
                                      書記官  尤朝松 
中　　華　　民　　國　　111 　年　　5 　　月　　27　　日